最　高　行　政　法　院　判　決　　　　　　　　　九十一年度判字第一六七八號
　　上　訴　人　乙○○
　　被 上訴 人　考選部
　　代　表　人　甲○○
右當事人間因考試事件，上訴人對於中華民國八十九年十一月九日臺北高等行政法院
八十九年度訴字第七七號判決，提起上訴，本院判決如左：
　　主  文
上訴駁回。
上訴審訴訟費用由上訴人負擔。
　　理  由
本件上訴人起訴主張：其參加八十八年特種考試法務部調查局調查人員調查工作組考
試（下稱調查工作組人員考試），筆試成績為五八．四四分，被上訴人以未達該類組
選試英文之男性應考人之筆試錄取標準，未予錄取。上訴人提出申訴，經被上訴人以
民國八十八年十二月二十一日八八選特字第一五八○號函復：因上訴人未達錄取標準
致未獲錄取。惟查該考試分訂男女錄取名額，違背憲法第七條所定平等權及考試公平
之原則。且試務單位分訂男女高低不同之錄取標準，致剝奪被上訴人口試機會，違反
公務人員考試法第二條、行政程序法第六條、第九條及禁止恣意原則，亦違背對人民
信賴合理之保護。而該項考試典試委員會第二次會議決議：本考試各類組筆試之錄取
人數，依需用名額加百分之十核定，其尾數不足一人者，以一人計。依決議計算之名
額，選試英文男性需用名額二十一名，應增加三名，理應錄取二十四名，試務單位疏
失，竟錄取二十三名。且被上訴人於上訴人提出訴願及再訴願時，竟隱瞞其增額之名
額決定方式，刻意隱瞞其疏失，亦與行政程序法第八條規定誠信原則有違，其公告之
錄取標準，當然無效。應依公務人員考試法第十三條規定，補行錄取上訴人。為此循
序提起行政訴訟，求為判決撤銷原處分、訴願、再訴願決定，命考試院為筆試補行錄
取上訴人之處分，予上訴人參加口試之機會。
被上訴人則以：八十八年特種考試法務部調查局調查人員考試為因應法務部調查局業
務之特殊需要，將本項考試部分組別分訂男女錄取名額，報奉考試院核定後據以公告
，並未違反憲法第七條、第十八條規定，亦符合司法院釋字第二○五號解釋意旨。依
本考試典試委員會第二次會議決議，選試英文男性應考人之錄取標準為五八．六三分
，錄取二十三名，女性應考人之錄取標準為五八．二七分，錄取三名。上訴人成績為
五八．四四分，未達錄取標準，被上訴人試務作業並無違誤。且縱如上訴人指稱其選
考之調查工作組選試英文男性應考人之筆試錄取人數應為二十四名，調查工作組選試
英文男性應考人第二十四名之成績為五八．四五分，上訴人名列第二十五名，仍未達
錄取標準。本件並無公務人員考試法第十三條及其施行細則第十五條所稱典試或試務
之疏失情形，上訴人請求補行錄取，於法不合等語，資為抗辯。
原審斟酌全辯論意旨及調查證據之結果，以：公務人員考試法第十三條規定：「各種
考試榜示後發現因典試或試務之疏失，致應錄取而未錄取者，由考試院補行錄取。」
所稱典試或試務之疏失，依同法施行細則第十五條規定，指下列各款情事之一：一、
試卷漏未評閱者。二、試卷卷面分數與卷內分數不相符者。三、因登算成績作業發生
錯誤者。四、因典試或試務作業產生其他疏失者。又錄取標準之決定為典試委員會之
法定職權，典試法第十條第四款定有明文，故典試委員會本諸法定職權所為之決定，
如無違背法令之處，即不容應試人對之藉詞聲明不服。上訴人參加調查工作組人員考
試，筆試成績為五八．四四分，未達該類組選試英文之男性應考人之筆試錄取標準，
被上訴人未予錄取，於法並無不合。又「按中華民國人民，無分男女、宗教、種族、
階級、黨派，在法律上一律平等，為憲法第七條所明定。其依同法第十八條應考試服
公職之權，在法律上自亦應一律平等。惟此所謂平等，係指實質上之平等而言，其為
因應事實上之需要，及舉辦考試之目的，就有關事項，依法酌為適當之限制，要難謂
與上述平等原則有何違背。」司法院著有釋字第二○五號解釋可參。上訴人雖指本件
考試分訂男女錄取名額，違背憲法第七條所訂之平等權及考試公平之原則。惟按「公
務人員考試，應依用人機關年度任用需求決定正額錄取人數，依序分發任用。」公務
人員考試法第二條第二項前段定有明文。所稱「用人機關年度任用需求」，依同法施
行細則第三條第二項前段規定，指「銓敘部及行政院人事行政局於年度開始前或申請
舉辦考試時函送考選部有關考試等級、類科、人數等用人需求核實者而言。」本件考
試係經法務部依特種考試法務部調查局調查人員考試規則將考試計畫表（含筆試科目
表及調查人員特考限定女性錄取名額之理由）函行政院人事行政局轉請被上訴人辦理
。依上開考試計畫表所載調查工作組預定錄取名額選試英文男性二十一名，女性二名
，再依本項考試規則所附應試科目表附註規定，調查工作組專業科目八、外國文，視
任用需要選擇舉行，並依不同語文分定錄取名額，於考試時公告之。公告之選試英文
暫定需用名額如上所述。是本件考試之需用名額，被上訴人係依用人機關提出之用人
需求，報請考試院核定後，據以公告辦理考試，要無違背憲法第七條平等權及考試公
平之可言。次查，本項考試分筆試及口試，筆試未錄取者，不得參加口試，筆試成績
占百分之九十，口試成績占百分之十，合併計算為考試總成績後擇優錄取，筆試科目
有一科零分或專業科目平均成績不滿五十分者，均不予錄取，分別為本項考試規則第
五條及第八條所明定，而錄取標準之決定依典試法第十條規定係典試委員會之職權。
本項考試典試委員會第二次會議決議，本考試各類組筆試之錄取人數，依需用名額加
百分之十核計，尾數不足一人者，以一人計。既係不分男女應考人，均係依應錄取名
額各加百分之十計算錄取筆試合格人員，並無上訴人所稱分訂男女不同之增額錄取標
準之情事。本項考試調查工作組係依不同語文採男女分定錄取名額，因此男女應考人
自有不同之錄取標準。在調查工作組男性應考人筆試分數普遍高於女性應考人之情況
下，男性應考人筆試錄取標準較女性應考人為高乃當然之結果。反觀由上訴人提出之
本次考試之法律實務組及財經實務組筆試之錄取標準，女性應考人均較男性應考人為
高，則其亦生女性應考人之分數較高者，無法錄取之結果，就考試整體觀之，並無考
試不公平之可言。末查依本項考試典委員會第二次會議決議，本件調查工作人員考試
英文男性應考人之筆試錄取人數應為二十四名，被上訴人僅錄取二十三名固有錯誤，
惟查選試英文男性應考人筆試第二十四名之成績為五八．四五分，而上訴人之筆試成
績為五八．四四分名列第二十五名，上訴人仍未達筆試錄取標準，被上訴人僅錄取二
十三名，對上訴人權益不生影響。本件係因上訴人筆試未達錄取標準而未獲錄取，並
非因典試或試務之疏失，致應錄取而未錄取，其請求依公務人員考試法第十三條規定
，補行錄取，於法不合。原處分否准補行錄取上訴人，洵無違誤，一再訴願決定予以
維持，亦無不合等，為其判斷之基礎，並說明證據取捨及上訴人其餘主張不足採之理
由，而駁回上訴人之起訴，經核尚無不合。上訴人筆試成績名列第二十五名，縱依本
項考試典委員會第二次會議決議，本件調查工作人員考試英文男性應考人之筆試人數
應為二十四名，上訴人仍不應予錄取，第二十四名考生應否補行錄取，與上訴人無關
。上訴人主張本項考試應錄取二十四名，而僅錄取二十三名，屬公務人員考試法施行
細則第十五條第四款之「因典試或試務作業產生其他疏失」，應補行錄取第二十四名
考生及上訴人，並訊問該第二十四名考生等節，洵無足取，其並執陳詞指摘原判決不
當，聲明廢棄，為無理由，應予駁回。
據上論結，本件上訴為無理由，爰依行政訴訟法第二百五十五條第一項、第九十八條
第三項前段，判決如主文。
中　　華　　民　　國　　九十一　　　年　　　九　　　　月　　　十三　　　日
                    最 高 行 政 法 院  第 一 庭
                                審 判 長 法  官　　　黃　綠　星
                                         法  官      高  啟  燦
                                         法  官　　　蔡　進　田
                                         法  官　　　黃　璽　君
                                         法  官　　　廖　宏　明
右  正  本  證  明  與  原  本  無  異
　　　　　　　　　　　　　　　　　　　　 法院書記官　邱　彰　德
中　　華　　民　　國　　九十一　　　年　　　九　　　　月　　　十三　　　日
